臺灣臺中地方法院刑事判決　　　　　　 96年度自緝字第178號
自　訴　人　甲○○
　　　　　　　　　　居所不明.
擔當訴訟人　台灣台中地方法院檢察署檢察官
被　　　告　乙○○
上列被告因詐欺案件，經自訴人提起自訴，自訴人經合法傳喚無
正當理由不到庭，本院認有必要，通知檢察官擔當自訴，經被告
於本院更行準備程序時就被訴事實為有罪之陳述，經受命法官徵
詢檢察官及被告之意見後，由本院合議庭裁定由受命法官獨任行
簡式審判程序，判決如下：
    主    文
乙○○意圖為自己不法之所有以詐術使人將本人之物交付，處有
期徒刑捌月。
    犯罪事實
一、乙○○意圖為自己不法之所有於民國（下同）八十七年十月
    二十六日在台中市○○路○段居仁國中對面之某律師事務所
    內向甲○○詐稱：願以新台幣（下同）六十萬元之代價將其
    將配得之台中市○○路忠勤國宅一戶讓售給甲○○，致甲○○陷於錯誤而於八十七年十月二十六日在上開事務所交付現
    金二十萬元給乙○○。乙○○因而以此方式詐得現金二十萬
    元，嗣因乙○○於八十九年七月二十日抽籤抽得台中市福聯
    新城國宅Ｆ１棟九樓（門牌為台中市○區○○路七四之六號
    九樓）後即避不見面，自訴人始知受騙。
二、案經自訴人提起自訴，經台灣臺中地方法院檢察署擔當自訴
    ，自訴人於本院再行準備程序時對被訴之事實為有罪之陳述
    ，本院合議庭裁定由受命法官獨任行簡式審判程序。
    理    由
一、上開事實，業據被告乙○○於本院審理時坦承不諱，核與自
    訴人指訴之被害情節相符，且經證人楊忠志到庭結證稱：八
    十九年八月九日被告叫我們代銷其所配售之國宅一戶，在銷
    售成功之前借伊使用，房屋後來轉讓給一位蔣先生，伊不知
    道乙○○之前曾經與甲○○小姐成立買賣契約等語明確，另
    經證人邱清木到庭結證稱被告乙○○與自訴人甲○○成立買
    賣契約之後，均找不到被告等語屬實，且有房屋買賣合約書
    、泓盛國際法律事務所八十九年二月十六日八九泓律字第二
    號函、德川不動產仲介有限公司代銷合約書、福聯新城國宅
    戶號抽籤籤票各一紙、眷宅買賣附停止條件契約書一份附卷
    可憑，並經本院函詢陸軍總司令部上開國宅之交屋資料，經
    該部以九十年三月十二日（九十）伯耐字第一五六五號函（
    含附件）函覆本院足憑。被告於八十七年十月間即以房屋讓
    售為由取得上開甲○○交付之二十萬元現金，而被告所配售
    之福聯新城中之一戶已於八十九年十月二日完成交屋手續，
    詎被告竟早於八十九年八月九日將房屋委由他人代銷，並於
    八十九年八月十一日將房屋轉讓他人，且於本院審理期間繼
    續隱瞞上開轉讓房屋之事實，詐稱上開房屋係伊舅媽代管可
    以交屋云云（見本院九十年五月二十四日、九十年八月二十
    八日審理筆錄、九十三年三月二十二日準備程序筆錄、本院
    九十年九月七日履勘現場筆錄），再參酌被告與甲○○談妥
    之讓售房屋之價格偏低，堪認被告自始即無意將房屋讓予甲○○，被告自白應與事實相符，本案事證明確，被告犯行洵
    堪認定。
二、核被告所為係犯刑法第三百三十九條第一項之詐欺取財罪。
    按刑法第三百四十二條規定之背信罪，係以「為他人處理事
    務，意圖為自己或第三人不法之利益，或損害本人之利益，
    而為違背其任務之行為，致生損害於本人之財產或其他利益
    」，為其構成要件。所謂為他人處理事務，係指受他人委任
    ，而為其處理事務而言，亦即行為人所處理之事務，必須具
    有「他屬性」，如係屬於自己之事務或工作行為，並非為他
    人處理事務，自無由構成背信罪。申言之，刑法第三百四十
    二條背信罪之主體須為他人處理事務之人，即其為他人處理
    事務，本其對他人 (本人)之內部關係，負有基於一定之注
    意而處理該本人事務之法的任務，因之，其為他人處理事務
    ，係基於對內關係，並非對向關係，是基於誠實義務，並非
    基於交易上信義誠實之原則，例如買賣契約之單純當事人乃
    對向關係，非為他人處理事務，其未履行給付義務，僅生是
    否有背交易上信義誠實之原則，並非違背其誠實義務，與背
    信罪之要件不合，本件自訴人就被告所為之上開犯行認係涉
    犯刑法第三百四十二條之背信罪之外，復主張被告尚涉犯刑
    法第三百三十九條第一項之罪（見自訴狀及本院九十年七月
    二十四日審理筆錄第四頁），就背信罪之部分原應為無罪之
    諭知，惟自訴人認此部分與上開詐欺取財罪之部分有裁判上
    一罪之關係，自無庸另為無罪之諭知。爰審酌被告素行尚稱
    良好，本案犯罪之動機、目的、手段、犯罪所得為二十萬元
    、犯後業經坦承犯行，但尚未與被害人達成和解等一切情狀
    ，量處如主文所示之刑。（以上關於新舊法之比較均詳後）
    。
三、被告行為後，刑法業於九十四年一月七日修正，於同年二月
    二日公布，並於九十五年七月一日施行。按行為後法律有變
    更者，適用行為時之法律，但行為後之法律有利於行為人者
    ，適用最有利於行為人之法律，修正後即現行刑法第二條第
    一項定有明文。又按比較新舊法，應就罪刑有關之共犯、未
    遂犯、想像競合犯、牽連犯、連續犯、結合犯，以及累犯加
    重、自首減輕暨其他法定加減原因（如身分加減）與加減例
    等一切情形，本於統一性及整體性原則，綜其全部罪刑之結
    果而為比較，此有最高法院九十五年五月二十三日第八次刑
    庭會議決議第一、（四）則可資參照。是刑法第三百三十九
    條第一項之詐欺取財罪，法定刑原為得科或併科一千元以下
    罰金，依修正後刑法施行法增訂第一條之一規定：「（第一
    項）中華民國九十四年一月七日刑法修正施行後，刑法分則
    編所定罰金之貨幣單位為新臺幣。（第二項）九十四年一月
    七日刑法修正時，刑法分則編未修正之條文定有罰金者，自
    九十四年一月七日刑法修正施行後，就其所定數額提高為三
    十倍。但七十二年六月二十六日至九十四年一月七日新增或
    修正之條文，就其所定數額提高為三倍」，及刑法第三十三
    條第五款修正為：「主刑之種類如下：五、罰金：新臺幣一
    千元以上，以百元計算之」，比較上述修正前、後之刑罰法
    律，自應以被告行為時即修正前關於科處罰金刑之法律較有
    利於被告，自應一體適用修正前刑法第三十三條第五款之規
    定予以論處。
四、台灣台中地方法院檢察署九十三年度偵緝字第一一九號併案
    移送意旨略以：被告乙○○意圖為自己不法之所有，於八十
    九年十一月間對丙○○佯稱其得以三十萬元購買位於台中市
    ○○路七四之之號國軍配售房屋，致使丙○○不疑有他，於
    同年十一月至十二月間陸續交付二十萬元，後始發覺該房屋
    早已轉賣予第三人蔣紹威，丙○○始知受騙，因認被告涉犯
    刑法第三百三十九條第一項之詐欺取財罪，並與本案上開論
    罪科刑部分有連續犯之裁判上一罪之關係，請求併予審理。
    惟查本案犯罪時間為八十七年十月二十六日，與併案移送之
    犯罪事實八十九年十一月間相距達二年以上，時間顯非緊接
    ，而被告對於本件併案移送之事實復未承認犯罪，自不可能
    係基於概括犯意反覆為之之行為，本件併案移送之事實既與
    本案論罪科刑之部分無裁判上一罪之關係，自非本件起訴效
    力所及而無從併予審理，應退回台灣台中地方法院檢察署另
    為適法之處理。
五、本案被告犯罪固在九十六年四月二十四日之前，惟中華民國
    九十六年罪犯減刑條例於九十六年七月十六日施行，本案判
    決時上開減刑條例尚未施行，故不得在判決內諭知減得之刑
    ，附此敘明。
據上論斷，應依刑事訴訟法第三百四十三條、第二百七十三條之
一第一項、第二百九十九條第一項前段，刑法第三百三十九條第
一項、第二條第一項前段，修正前刑法第三十三條第五款，刑法
施行法第一條之一第一項、第二項前段，判決如主文。
本案經檢察官丁○○到庭執行職務。
中　　華　　民　　國　　96　　年　　7　　月　　13　　日
                  刑事第七庭    法  官  陳如玲
上正本證明與原本無異。
如不服本判決，應於送達後十日內向本院提出上訴狀（須附繕
本），上訴於台灣高等法院台中分院。
                                書記官  童淑芬
中　　華　　民　　國　　96　　年　　7 　　月　　13　　日
附錄論罪科刑法條中華民國刑法第339條
（普通詐欺罪）
意圖為自己或第三人不法之所有，以詐術使人將本人或第三人之
物交付者，處5年以下有期徒刑、拘役或科或併科1千元以下罰金
。
以前項方法得財產上不法之利益或使第三人得之者，亦同。
前二項之未遂犯罰之。
